【裁判字號】    97,訴,1193
【裁判日期】    970613
【裁判案由】    違反槍砲彈藥刀械管制條例
【裁判全文】
臺灣臺中地方法院刑事判決              97年度訴字第1193號
公  訴  人  臺灣臺中地方法院檢察署檢察官
被      告  甲○○
                    （另案於臺灣臺中看守所附設勒戒所）
指定辯護人  本院公設辯護人丙○○
上列被告因違反槍砲彈藥刀械管制條例案件，經檢察官提起公訴
（97年度偵字第4026號），本院判決如下：
    主    文
甲○○無罪。
    理    由
一、公訴意旨如起訴書所載（詳附件）。
二、按犯罪事實應依證據認定之，無證據不得認定犯罪事實，不
    能證明被告犯罪者，應諭知無罪之判決，刑事訴訟法第154
    條第2項、第301條第1 項分別定有明文。次按事實之認定，
    應憑證據，如未能發現相當證據，或證據不足以證明，自不
    能以推測或擬制之方法，為裁判基礎，最高法院40年台上字
    第86號判例意旨可參。又認定犯罪事實，所憑之證據，雖不
    以直接證據為限，間接證據亦包括在內，然無論直接或間接
    證據，其為訴訟上之證明，須達通常一般之人均不致於有所
    懷疑，而得確信其為真實之程度者，始得據之為有罪之認定
    ，倘其證明尚未達到此一程度，而有合理性懷疑之存在時，
    尚無從為有罪之認定，此亦有最高法院76年台上字第4986號
    判例意旨可資參照。且認定不利於被告之事實，須依積極證
    據，苟積極證據不足為不利於被告事實之認定時，即應為有
    利被告之認定，更不必有何有利之證據，亦有最高法院30年
    上字第816號判例可參。
三、訊據被告甲○○固坦承持有起訴書附表所示之物，惟堅決否
    認有何犯行，辯稱：伊因好奇而購買扣案之物，並未射擊過
    ，買來之後未曾改過等語；辯護人則以：扣案之槍枝單位面
    積動能適為20焦耳／平方公分，鑑定證人乙○○證稱經3 次
    試射，然並未提供另2 次試射之數值，且鑑定證人亦稱試射
    使用之鋼瓶廠牌會影響發射之速度，試射儀器存有正負1 公
    尺／秒之誤差值，是該槍枝是否具有殺傷力並非無疑。另被
    告主觀上對於該槍是否具有殺傷力，並無認識等語置辯。而
    公訴人認被告涉犯未經許可持有可發射金屬具有殺傷力之槍
    枝犯行，係以扣案如起訴書附表所示之物及鑑定書為依據。
    經查，被告持有起訴書附表編號1、5、6、7所示之空氣槍（
    ）、鋼珠、瓦斯鋼瓶等物，有上開之物扣案可證，並為被告
    供承不諱，堪信為真實。而扣案之空氣槍（槍枝管制編號：
    0000000000）經鑑定結果，認係氣體動力式槍枝，以小型高
    壓氣體鋼瓶內氣體為發射動力，經以金屬彈丸測試3 次，其
    中彈丸最大發射速度為116公尺／秒，計算其動能為5.9焦耳
    ，換算其單位面積動能達20焦耳／平方公分，依司法院秘書
    長81.6.11秘台廳(二)字第06985號函釋示：殺傷力之標準為在
    最具威力的適當距離，以彈丸可穿入人體皮肉層之動能為基
    準。依日本科學警察之研究結果，彈丸單位面積動能達20焦
    耳／平方公分，則足以穿入人體皮肉層。內政部警政署刑事
    警察局對活豬作射擊測試結果，彈丸單位面積動能達24焦耳
    ／平方公分，則足以穿入豬隻皮肉層。美國軍醫總署定義，
    彈丸撞擊動能達58呎磅（約78.6焦耳），則足以使人喪失戰
    鬥能力等情，有內政部警政署刑事警察局97年3月4日刑鑑字
    第0970026948號槍彈鑑定書在卷可稽。惟鑑定證人乙○○於
    本院審理時到庭結證稱：當時試射3 次，取得最大發射速度
    為每秒116 公尺，換算單位面積動能為20焦耳／平方公分，
    而彈丸的大小、材質均會影響發射之速度，彈丸大小越接近
    空氣槍口徑，越能真實呈現槍枝發射之能力，試射之儀器有
    正負每秒1 公尺之誤差值，每年均會請中山研究院校正，不
    同廠牌之高壓鋼瓶可能會影響發射速度，但影響程度不大等
    語，依此，在試射之儀器本身存有正負每秒1 公尺誤差之情
    形下，被告持有之上開空氣槍其彈丸單位面積動能是否確已
    達20焦耳／平方公分，足以穿入人體皮肉層而具有殺傷力，
    並非無疑。況被告當時被查獲之槍枝計有4枝，除上開1枝空
    氣槍外，另有3 枝空氣槍，經鑑定結果，其單位面積動能分
    別為10焦耳／平方公分、5.7 焦耳／平方公分、11焦耳／平
    方公分，有上開鑑定報告書在卷可參，是被告另外持有之3
    枝空氣槍其單位面積動能均甚小，而被告供稱扣案之4 枝空
    氣槍係同時購買，買後並未射擊過，則被告主觀上就其持有
    之槍枝，有無殺傷力之認識，誠屬有疑。是被告所為之辯解
    ，應可採信。此外，復查無其他積極證據足資證明被告有何
    公訴人起訴之犯行，而檢察官就被告犯罪事實，應負舉證責
    任，並指出證明之方法，刑事訴訟法第161條第1項定有明文
    ，公訴人所舉之事證，既無法使本院形成被告有罪之心證，
    基於無罪推定之原則，自應為被告無罪判決之諭知。
據上論斷，應依刑事訴訟法第301條第1項前段，判決如主文。
本案經檢察官吳星瑩到庭執行職務
中    華    民    國    97    年     6    月    13    日
                  刑事第八庭  審判長法  官  林慧英
                                    法  官  簡源希
                                    法  官  戴嘉慧
上正本證明與原本無異。
如不服本判決，應於收受送達後10日內向本院提出上訴書狀（應
敘述具體理由並附繕本）。
上訴書狀如未敘述理由，應於上訴期間屆滿後20日內補提理由書
於本院。
                                    書記官  廖碩薇
中    華    民    國    97    年     6    月    13    日


司法院資訊處製作；財團法人民間司法改革基金會備份。
